最高法院刑事判決　　　　　　　　　　　　　　　九十三年度台上字第二四六０號
　　上　訴　人　乙 ○ ○
　　被　　　告　丁○○○　女住台灣省台北縣新店市○○○街六十八之一號二樓
　　　　　　　　丙 ○ ○　男住台灣省台北縣新店市○○○街六十八之一號二樓
右上訴人因自訴被告等偽造文書等罪案件，不服台灣高等法院中華民國九十年九月二
十八日第二審判決（九十年度上訴字第三一七八號，自訴案號：台灣台北地方法院九
十年度自字第三六五號），提起上訴，本院判決如左：
    主  文
原判決關於丁○○○、丙○○涉犯剝奪他人行動自由、偽造私文書部分撤銷，發回台
灣高等法院。
其他上訴駁回。
    理  由
一、撤銷發回部分：
本件原判決以自訴意旨雖認被告丁○○○、丙○○涉犯刑法第三百零二條之剝奪他人
行動自由及同法第二百十條之偽造私文書罪嫌等情，但以上訴人乙○○提起本件自訴
，並未依被告人數提出自訴狀繕本，致第一審無從對被告丁○○○、丙○○送達自訴
狀繕本，其起訴之程式顯有未備，第一審乃於民國九十年六月二十七日裁定，定期命
上訴人補正按被告之人數提出自訴狀繕本，而該裁定係依上訴人自訴狀所載住所即桃
園縣蘆竹鄉○○路八十七之三號十四樓，於同年七月二十五日寄存送達予上訴人，此
有第一審法院之送達證書在卷足憑，詎上訴人仍未依法補正，嗣第一審乃以自訴之程
序違背規定，而於九十年八月二日判決本件自訴不受理後，上訴人始於九十年九月三
日以刑事自訴補呈資料狀，變更其住所地址為桃園縣蘆竹鄉○○路五十七之三號十四
樓，因認第一審依上訴人變更前之地址送達裁定，為無不合，且上訴人陳報變更住址
後，迄其提起第二審上訴時，仍未依被告之人數提出自訴狀繕本，乃維持第一審之判
決，駁回上訴人在第二審之本部分上訴，固非無見。
惟查：九十二年二月六日修正前之刑事訴訟法第三百二十條第三項規定：「自訴狀應
按被告之人數，提出繕本」（修正後改為同條第四項），乃關於自訴之程序上合法要
件之規定，旨在使被告對原告之攻擊，足以充分行使防禦權，以符合訴訟程序上當事
人平等之原則，自訴人提起自訴若違背此項規定，經命補正而不補正，其起訴之程序
，自屬不合法，法院固得逕依同法第三百四十三條準用同法第三百零三條第一款，諭
知不受理之判決。惟依刑事訴訟法第六十二條規定，送達文書，除本章有特別規定外
，準用民事訴訟法之規定。又民事訴訟法第一百三十八條所規定之寄存送達，限於不
能依同法第一百三十六條及第一百三十七條規定行送達者，始得為之，設其送達之處
所，雖原為應受送達人之住居所、事務所或營業所而實際上已變更者，該原住居所、
事務所或營業所，即非應為送達之處所，自不得於該原處所為寄存送達。本件第一審
固於九十年六月二十七日裁定，定期命上訴人補正按被告之人數提出自訴狀繕本，而
該裁定亦按上訴人自訴狀所載住所即桃園縣蘆竹鄉○○路八十七之三號十四樓，於同
年七月二十五日對上訴人為寄存送達，此有第一審法院之送達證書在卷足憑（見第一
審卷第十二頁），但第一審對該補正裁定亦曾同時依郵寄方式送達予上訴人，卻遭以
「查無此地址」為由被退回（見第一審卷第十一頁），且於第一審判決諭知本件自訴
不受理後，在第一次將該判決依郵寄方式送達予上訴人時，再度經以「查無此地址」
為由遭退回（見第一審卷第十七頁），嗣經第一審向桃園縣蘆竹鄉戶政事務所查詢上
訴人之住址，又據該戶政事務所答覆稱：桃園縣蘆竹鄉○○路八十七之三號十四樓查
無上訴人設籍資料，復有該戶政事務所簡覆表可證（見第一審卷第二十一頁、第二十
二頁），而上訴人旋於九十年九月三日亦已具狀向第一審更正其住址為：桃園縣蘆竹
鄉○○路五十七之三號十四樓（見第一審卷第二十三頁、第二十四頁），是第一審於
以寄存送達方式對上訴人送達上開補正自訴狀繕本裁定時，上訴人是否確住於桃園縣
蘆竹鄉○○路八十七之三號十四樓，即不能無疑。原審未詳究第一審所為前述寄存送
達是否合法，即遽維持第一審本部分之判決，駁回上訴人之該部分上訴，自嫌速斷，
並有應於審判期日調查之證據而未予調查之違法。上訴意旨指摘原判決不當，非無理
由，應認原判決關於被告丁○○○、丙○○涉犯剝奪他人行動自由、偽造私文書部分
有撤銷發回更審之原因。
二、上訴駁回部分：
按刑事訴訟法第三百七十六條所列各罪之案件，經第二審判決者，不得上訴於第三審
法院，法有明文。本件上訴人自訴被告丁○○○、丙○○涉犯刑法第三百零五條之恐
嚇危害安全、第三百零六條之侵入住宅、第三百零九條之公然侮辱及第三百十條之誹
謗等罪嫌部分，核屬刑事訴訟法第三百七十六條第一款之案件。依上開說明，既經第
二審判決，自不得上訴於第三審法院。上訴人對此部分提起上訴，顯非合法，應予駁
回。又本件上訴人自訴甲○姓名者犯罪部分，第一審既未對該甲○姓名者予以裁判，
上訴人對該部分提起第二審上訴，亦非合法，原判決因之對上訴人該部分之上訴予以
駁回，核無違誤。上訴意旨，對此復未具體指摘原判決有何違法。其本部分之上訴違
背法律上之程式，應併予駁回。
據上論結，應依刑事訴訟法第三百九十七條、第四百零一條、第三百九十五條前段，
判決如主文。
中　　　華　　　民　　　國　　九十三　　年　　　五　　　月　　 十三 　　日
                              最高法院刑事第八庭
                                  審判長法官  陳　炳　煌
                                        法官  陳　世　雄
                                        法官  吳　信　銘
                                        法官  徐　文　亮
                                        法官  林　永　茂
      右正本證明與原本無異
                                              書  記  官
中　　　華　　　民　　　國　　九十三　　年　　　五　　　月　　 十八 　　日
                                                                        Ｑ
